臺灣高等法院花蓮分院刑事判決
110年度原上訴字第34號
上  訴  人  臺灣花蓮地方檢察署檢察官
上  訴  人  
即  被  告  李秉振（原名李懿鵬）




選任辯護人  林士雄律師
            王承品（原名王嘉文）



選任辯護人  吳育胤律師(法扶律師)
            謝乙瑋




選任辯護人  孫裕傑律師(法扶律師)
            林苡蓉



選任辯護人  邱一偉律師
            沈世傑


選任辯護人  陳清華律師(法扶律師)
            劉子宏


選任辯護人  林國泰律師
            陳智愷



上列上訴人因詐欺等案件，不服臺灣花蓮地方法院109年度原訴
字第87號中華民國110年7月12日第一審判決（起訴案號：臺灣花
蓮地方檢察署108年度少連偵字第53號、108年度偵字第2286、36
79號），提起上訴，本院判決如下：
    主  文
原判決關於：㈠林苡蓉犯如原判決附表二編號2、5、8、9、12、
  13、15、16部分所處之刑；㈡王承品、沈世傑、謝乙瑋犯如原
  判決附表二編號13部分所處之刑；㈢林苡蓉、王承品、沈世傑
  、謝乙瑋之定應執行刑，均撤銷。
上開撤銷部分，林苡蓉犯如附表編號1至8所示之罪、王承品、
  沈世傑、謝乙瑋犯如附表編號6所示之罪，各處如附表主文欄
  所示之刑。
其餘上訴駁回。
第二項撤銷部分與林苡蓉、王承品、沈世傑、謝乙瑋上訴駁回
  部分，應執行刑如下：　　
㈠林苡蓉應執行有期徒刑壹年參月。
㈡王承品應執行有期徒刑貳年。
㈢沈世傑應執行有期徒刑貳年。
㈣謝乙瑋應執行有期徒刑壹年陸月。
王承品、沈世傑、謝乙瑋、林苡蓉均宣告緩刑如下：
　緩刑伍年，緩刑期間付保護管束，並應自本判決確定之翌日起
  貳年內，向受理執行之地方檢察署執行檢察官指定之政府機關
  、政府機構、行政法人、社區或其他符合公益目的之機構或團
  體，提供150小時之義務勞務。
　　事實及理由
壹.本院審理範圍
「(第1項)上訴得對於判決之一部為之。(第2項)對於判決之一
  部上訴者，其有關係之部分，視為亦已上訴。但有關係之部分
  為無罪、免訴或不受理者，不在此限。(第3項)上訴得明示僅
  就判決之刑、沒收或保安處分一部為之。」刑事訴訟法(下稱
  刑訴法)第348條定有明文。又刑訴法第348條第3項立法意旨為
  尊重當事人設定攻防之範圍，並減輕上訴審審理之負擔，容許
  上訴權人僅針對刑、沒收或保安處分一部提起上訴，其未表明
  上訴之認定犯罪事實部分，則不在第二審之審判範圍。
查，本案雖在刑訴法第348條於民國110年6月18日修正施行前繫
  屬原審法院，惟於施行後始於110年10月25日因上訴而繫屬本
  院（本院卷第7頁原審法院函上本院收文章），自應適用修正
  後即上開現行刑訴法第348條規定判斷上訴範圍（最高法院刑
  事大法庭110年度台上大字第5375號裁定意旨參照）。本件檢
  察官及被告均明白表示僅針對原審量刑(含宣告刑及應執行刑)
  部分提起上訴(本院卷二第26頁、第29頁至第30頁)，依上開說
  明，本院僅得就兩造上訴範圍即原審量刑部分予以審理。至原
  判決關於犯罪事實、所犯法條、沒收、保安處分、無罪部分等
  ，兩造既未表明上訴，則不屬本院審判範圍。從而，就相關犯
  罪事實、所犯法條等認定，均逕引用第一審判決書所記載之事
  實、證據及理由。
貳、實體事項(非本院審理範圍部分，茲不贅述)
兩造上訴意旨
㈠檢察官部分(就被告李秉振、陳智愷、劉子宏《下稱被告李秉振
  等3人》上訴)：⒈被告李秉振為本案詐欺集團主要負責人，情節
  較其他被告嚴重，偵查中否認犯行，然原審量處之宣告刑及應
  執行刑，卻與其他被告相差無幾，顯有輕重失衡。又原審宣告
  刑之總合為19年8月，但應執行刑只量處2年2月，無法遏阻犯
  罪，違反刑罰公平原則、刑事政策、刑罰規範目的，實屬過輕
  。⒉被告陳智愷、劉子宏犯後否認犯行，態度不佳，然原審量
  處之宣告刑及應執行刑，卻與其他坦承犯罪之被告無明顯差別
  ，已有輕縱。且原審就被告陳智愷、劉子宏宣告刑總合各為13
  年6月、28年8月，執行刑卻僅分別為2年8月、3年6月，實違罪
  刑相當原則，鼓勵人民臨訟狡辯。綜上，原審就被告李秉振等
  3人之量刑有上述不當之處，爰依法上訴，請求撤銷原判決，
  另為妥適之判決。
㈡被告李秉振部分：伊認罪，有想賠償被害人，因需扶養祖父母
  ，請從輕量刑，並宣告緩刑。
㈢被告陳智愷、劉子宏：伊等認罪，請從輕量刑。
㈣被告王承品、沈世傑、謝乙瑋部分：伊等均認罪，參與犯罪情
  節非重，已與被害人楊佳霖和解，請從輕量刑並為緩刑宣告。
  另被告王承品並稱：伊符合刑法第59條規定，原審未予酌減其
  刑，容有不當等語。
㈤被告林苡蓉：伊迭於偵審坦承犯罪，並盡最大努力與大部分被
  害人達成和解，僅剩2位被害人因無法聯繫而未成，請從輕量
  刑並為緩刑宣告。
本院之判斷
㈠上訴駁回部分(即原判決關於被告李秉振等3人部分、被告王承
  品及沈世傑犯如原判決附表二編號1至12、14至16、被告謝乙
  瑋犯如原判決附表二編號2、3、5、8、9、12、14至16、被告
  林苡蓉犯如原判決附表二編號3、14部分。本段論述均不含下
  述撤銷部分)
⒈按：
①量刑輕重，係屬事實審法院得依職權自由裁量之事項，苟已斟
  酌刑法第57條各款所列情狀而未逾越法定刑度，不得遽指為違
  法；刑罰之量定，固屬法院自由裁量之職權行使，但仍應審酌
  刑法第57條所列各款事由及一切情狀，為酌量輕重之標準，並
  非漫無限制。在同一犯罪事實與情節，如別無其他加重或減輕
  之原因，下級審法院量定之刑，亦無過重或失輕之不當情形，
  則上級審法院對下級審法院之職權行使，原則上應予尊重(最
  高法院72年台上字第6696號、85年度台上字第2446號刑事判決
  要旨參照)。
②執行刑之量定，係事實審法院之職權，本有自由裁量之餘地，
  倘其所定執行刑，未逾法定刑範圍，亦無明顯違背公平正義、
  法律秩序理念及目的等，即難指為違法或不當（最高法院100
  年度台抗字第1044號刑事裁定意旨參照)。又數罪併罰之定應
  執行之刑，係出於刑罰經濟與責罰相當之考量，並非予以犯罪
  行為人或受刑人不當之利益，為一種特別的量刑過程，相較於
  刑法第57條所定科刑時應審酌之事項係對一般犯罪行為之裁量
  ，定應執行刑之宣告，乃對犯罪行為人本身及所犯各罪之總檢
  視，除應考量行為人所犯數罪反應出之人格特性，並應權衡審
  酌行為人之責任與整體刑法目的及相關刑事政策，在量刑權之
  法律拘束性原則下，依刑法第51條第5款之規定，採限制加重
  原則，以宣告各刑中之最長期為下限，各刑合併之刑期為上限
  ，但最長不得逾30年，資為量刑自由裁量權之外部界限，並應
  受法秩序理念規範之比例原則、平等原則、責罰相當原則、重
  複評價禁止原則等自由裁量權之內部抽象價值要求界限之支配
  ，使以輕重得宜，罰當其責，俾符合法律授與裁量權之目的，
  以區別數罪併罰與單純數罪之不同，兼顧刑罰衡平原則（最高
  法院100年度台上字第21號刑事判決意旨參照)。
③刑法第59條所謂「犯罪之情狀」，與同法第57條規定科刑時應
  審酌之一切情狀，並非有截然不同之領域，於裁判上酌減其刑
  時，仍得就包括同法第57條所列舉事項之犯罪一切情狀，依其
  程度予以全盤考量，審酌其犯罪有無特殊之原因與環境，在客
  觀上足以引起一般同情，以及宣告法定（或依法減輕後）最低
  刑度，是否猶嫌過重等可憫恕之事由，以為判斷（最高法院10
  7年度台上字第4016號、106年度台上字第263號刑事判決意旨
  參照）。
⒉原審量刑時已說明：審酌詐欺取財犯罪近年甚為氾濫，籌設頗
  具規模之詐欺機房從事詐欺取財犯行者遍布全國，受害者不計
  其數，嚴重危害社會治安，助長社會犯罪風氣，而被告均正值
  青年，竟不思以合法途徑賺取錢財，參與詐騙集團之犯罪組織
  為犯罪事實欄之犯行，所為均非可取，均值嚴重非難。被告李
  秉振、王承品、沈世傑、謝乙瑋、林苡蓉於犯罪後，對於其等
  本案犯行均坦承不諱，已有悔意；然被告陳智愷、劉子宏歷次
  供述一再避重就輕、改口翻異，徒增事實釐清之成本，是認該
  2人犯後態度不佳。復衡被告各自於本案所為之犯罪情節、加
  入本案機房之時間長短、本案機房內之分工、實際上取得之不
  法利益或報酬、告訴人及被害人因其等犯行所受損害，與其等
  犯罪之動機、目的、迄未能賠償告訴人及被害人遭詐騙之損害
  等情，及告訴人王強生、王富楙、楊佳霖、張奕俊及被害人顏
  齊毅表示對本案判決無意見，請依法處理之意見；兼衡被告於
  本案犯行前均無何前科紀錄，素行尚可，及被告李秉振自陳高
  中畢業、從事鋼骨結構、家庭經濟尚可、需扶養祖父母；被告
  王承品自陳高職畢業、從事營造土木工程、家庭經濟尚可、需
  扶養弟弟；被告沈世傑自陳國中畢業、從事調酒師、家庭經濟
  尚可、無需扶養他人；被告謝乙瑋自陳專科肄業、從事粗雜工
  、家庭經濟尚可、無需扶養他人；被告林苡蓉自陳高中畢業、
  從事服務業、家庭經濟尚可、無需扶養他人；被告陳智愷自陳
  國中畢業、從事餐飲及防護人員、家庭經濟尚可、無需扶養他
  人；被告劉子宏自陳高中肄業、從事烘焙業、家庭經濟尚可、
  無需扶養他人等一切情狀，分別量處如原判決附表二主文欄所
  示之刑。另就被告李秉振等3人應執行刑部分，併說明：依罪
  責相當及特別預防之刑罰目的，綜合考量行為人之人格及各罪
  間之關係，具體審酌各罪侵害法益之異同、對侵害法益之加重
  效應及時間、空間之密接程度，維持輕重罪間刑罰體系之平衡
  等原則，審酌被告李秉振等3人犯罪之動機、目的、犯罪類型
  、手段、時間相近，而法益侵害結果尚有不同等一切情狀，分
  別定其如原判決主文所示之應執行刑等旨。
⒊經就原判決為整體觀察，原審顯以行為人之責任為基礎，具體
  斟酌刑法第57條各款所列情狀，兼顧相關所有罪名有利與不利
  之科刑資料，包括兩造上訴理由所稱各節，並無漏未審酌量刑
  因子之缺失，且在法定刑度內，酌量科刑，無偏執一端，致明
  顯失出失入情形，客觀上並未逾越法定刑度，亦與罪刑相當原
  則無悖，難認有濫用其裁量權限。
⒋檢察官未具體指明原判決就被告李秉振等3人各罪宣告刑究有何
  違反比例原則、罪刑相當原則之處，僅就原審已審酌論述之事
  由再為爭執，並無理由。另檢察官雖以宣告刑總合與應執行刑
  之比率，指摘原審就被告李秉振等3人所定應執行刑過輕。惟
  其等各次詐欺犯行之方式、態樣並無二致，如以實質累加方式
  定應執行刑，則處罰之刑度顯將超過其行為之不法內涵，違反
  罪責原則之疑慮；考量生命之有限性，刑罰對上開被告造成之
  痛苦程度，係隨刑度增加而生加乘效果，非以等比方式增加。
  是原審依多數犯罪責任遞減原則，以隨罪數增加遞減刑罰方式
  ，當足以評價被告李秉振等3人本案行為不法性，則檢察官單
  憑宣告刑總合與應執行刑之比率指摘原判決量處之應執行刑有
  過輕之不當，有違刑法第51條第5款採限制加重及恤刑目的之
  立法意旨，並無理由。
⒌被告陳智愷、劉子宏於原審否認犯罪，上訴後雖坦認犯行，惟
  其所犯輕罪(即組織犯罪防制條例第3條第1項後段)之減輕其刑
  事由並未形成處斷刑之外部性界限，僅得將之移入刑法第57條
  或第59條之科刑審酌事項內，列為是否酌量從輕量刑之考量因
  子，不生需依組織犯罪防制條例第8條第1項後段規定減輕其刑
  之效果(最高法院109年度台上字第3936號刑事判決意旨參照)
  。是故，審酌：被告陳智愷、劉子宏於查獲之初，原得把握機
  會認罪，卻俟一審調查證據完畢，客觀事實已清楚明朗，難以
  再次爭執下，到了本院才自白認罪，刑之減輕幅度本極微小(
  最高法院104年度台上字第1916號刑事判決要旨參照)；參以其
  等完全未與任何被害人和解，反省悔悟之心難認明顯。況且，
  決定責任刑範圍的因子為該當犯罪行為本身，犯行後的事實，
  乃犯罪行為終了後的事由，原則上對於責任刑幅的決定，並沒
  有關係。尤其與犯罪事實本身沒有直接關連的犯行後態度該一
  般情狀因子，與犯罪行為的關係相對較為稀薄，對於量刑的影
  響力、作用力，當更為微弱。因此，被告陳智愷、劉子宏上訢
  後自白犯罪之舉，應不致對於原審量刑基礎產生鬆動，本院認
  為對其等無再予量刑減讓之空間。
⒍除上所述及被告林苡蓉、王承品、沈世傑、謝乙瑋(下稱被告林
  苡蓉等4人)下述和解部分外，被告7人於上訴後，原審量處之
  宣告刑基礎並無重大變更。又其等所犯之罪，經從一重判處刑
  法第339條之4第1項第2、3款加重詐欺罪，乃有期徒刑1年以上
  7年以下之重罪，原審分別判處有期徒刑1年2月至2年2月不等
  之宣告刑，俱落點於低度刑數值區間，已屬從輕，則其等泛言
  原審宣告刑過重，也難認有理。
⒎又被告李秉振等3人各罪宣告刑合計之刑度甚高，則原審酌定渠
  等如原判決主文所示應執行之刑期，已給予相當之恤刑利益，
  符合罪責相當原則，亦無逾越法律規定之外部界限，或違反定
  應執行刑之恤刑目的及比例原則等情事，又比較李秉振3人所
  犯各罪的宣告刑及合併定執行刑結果，可知，原審：①已體現
  限制加重主義（如與單純併科主義相對照，或可稱為「減輕主
  義」）所内含的避免過酷結果旨趣。②實質考量行為責任，審
  酌其等3人參與本案犯罪期間（本院卷一第200頁）立於行為背
  後的行為人人格及環境，及上開人格及環境等因子對於各個犯
  罪行為的作用力、驅動力。③具體審酌被告整體犯罪過程之各
  罪關係，及罪數所反應行為人整體人格及犯罪傾向等情狀，兼
  衡罪刑相當之多數犯罪責任遞減原則（即法院於數罪併罰定應
  執行刑時，應綜合考量侵害法益之異同、對侵害法益之加重效
  應及時間、空間之密接程度，並依按數罪間犯罪類型之異同、
  同類犯罪間之各罪行為態樣、手段、動機之異同、侵害法益種
  類等事由，歸納各別犯行之獨立性與整體結果、法益損害）及
  特別預防刑罰目的（避免刑的執行造成被告日後復歸社會的障
  礙）之量刑法則。④綜上，原審定執行刑是以行為責任為基礎
  ，考量「定執行刑合併利益」，顯無重覆評價立於行為背後的
  行為人人格及環境等因子，並審酌多數犯罪責任遞減原則及特
  別預防刑罰目的，可見，已（相當性）謙抑性、恤刑性的操作
  限制加重原則，據以合併定其應執行刑，則渠等徒言指摘原審
  量處之應執行刑過高，亦無理由。
⒏被告李秉振經原審定其應執行刑為有期徒刑2年2月，其上訴指
  摘原審量刑不當既無理由，自不符合緩刑要件，則其請求為緩
  刑宣告，於法未合，併予敘明。
⒐被告王承品雖辯稱其符合刑法第59條酌減其刑之規定，原審未
  依法減刑不當。然審酌我國詐騙集團犯罪猖獗，已成為嚴重社
  會問題，為政府嚴格查緝對象，更是一般民眾所深惡痛絕之犯
  罪，乃屬周知。被告王承品為貪圖不法利益，竟率爾加入本案
  詐欺集團而於詐欺機房內從事「假賭博真詐欺」之犯行，其參
  與犯案期間，受騙之告訴人及被害人眾多，所為均嚴重影響社
  會治安，是就其所犯本案各罪，查無任何情輕法重而顯可博取
  一般人憫恕之處，則原審未依刑法第59條規定酌減其刑，於法
  無違，其上訴以此指摘原判決，並無理由。
⒑綜上，本件檢察官及上開被告執前詞上訴，係就原審已為之明
  白論述重為爭執，並經本院指駁如前，上訴俱無理由，應予駁
  回。
㈡撤銷原判決部分(即被告林苡蓉所犯如原判決附表二編號2、5、
  8、9、12、13、15、16所處之刑、被告王承品、沈世傑、謝乙
  瑋所犯如原判決附表二編號13所處之刑)
⒈被告林苡蓉等4人上訴後，被告林苡蓉與附表編號1至8(即原判
  決附表二編號2、5、8、9、12、13、15、16)、被告王承品、
  沈世傑、謝乙瑋與附表編號6(即原判決附表二編號13)所示告
  訴人達成和解，有和解書可參(本院卷一第103頁至第109頁、
  第441頁至第447頁、卷二第93頁)。考量其等所犯加重詐欺罪
  係保護財產法益，被害人損害之彌補，可作為有利被告之量刑
  因子，原判決未及審酌於此，則原審對被告林苡蓉等4人所為
  量刑即有未洽，其等執此提起上訴，為有理由，應由本院撤銷
  原判決關於此部分刑之宣告，另為適法之判決。
⒉本院量刑說明
　爰以行為人之責任為基礎，審酌被告林苡蓉等4人正值壯年，
  不思以正當途徑賺取所需，竟貪圖不法利益，率爾參加詐欺集
  團擔任第一線電話詐騙人員，造成附表所示各告訴人之損失，
  並影響社會治安及金融秩序，所為非是；惟念及其等犯後坦承
  犯行，非無悔過彌補之誠意，並與附表所示告訴人均達成和解
  ，皆已履行完畢；兼衡其等之素行、犯罪動機、目的、手段、
  加入本案機房之時間長短、分工態樣、所生損害、所獲利益、
  犯後態度等情節，暨其等於原審自述之智識程度、家庭生活及
  經濟狀況(原審卷三第78頁至第79頁)等一切情狀，分別量處如
  主文第2項所引附表所示之刑；復考量法律之外部性及內部性
  界限、刑罰經濟及恤刑之目的、刑罰邊際效應隨刑期而遞減及
  行為人所生痛苦程度隨刑期而遞增、行為人復歸社會之可能性
  、行為人之人格、各罪間之關係（侵害法益、罪質異同、時空
  密接及獨立程度）等情狀（刑事案件量刑及定執行刑參考要點
  第22至24點參照），就上訴駁回及撤銷改判部分，定其應執行
  之刑如主文第4項所示。
對被告林苡蓉等4人宣告緩刑之理由
㈠查被告林苡蓉等4人未曾因故意犯罪而受有期徒刑以上刑之宣告
  ，有臺灣高等法院被告前案紀錄表在卷可參，其等因年少識淺
  ，一時失慮致罹刑章，且犯後坦承犯行，並與附表所示告訴人
  均達成和解，惡性非深，堪認其等經此偵、審程序及刑之宣告
  後，日後當知所警惕，信無再犯之虞，是本院認對其等所宣告
  之刑以暫不執行為適當，爰併予宣告緩刑5年，以啟自新。
㈡惟為使被告林苡蓉等4人確實記取本案違法觸紀之教訓，且能回
  饋社會以贖前愆，併依刑法第74條第2項第5款之規定，諭知如
  主文第5項所示之緩刑條件，及依刑法第93條第1項第2款，諭
  知於緩刑期間交付保護管束。若被告林苡蓉等4人未能履行主
  文所示之緩刑條件，情節重大者，檢察官得聲請本院撤銷被告
  緩刑之宣告，附此敘明。
據上論斷，應依刑事訴訟法第368條、第369條第1項前段、第364
條，刑法第74條第2項第5款之規定，第93條第1項第2款，判決如
主文。　　
本案經檢察官葉柏岳提起公訴，檢察官江昂軒提起上訴，檢察官
施慶堂到庭執行職務。
中　　華　　民　　國　　111 　年　　5 　　月　　19　　日
　　　　　　　　　刑事庭審判長法　官  林信旭
　　　　　　　　　　　　　    法　官  劉雪惠
　　　　　　　　　　　　　    法　官  廖曉萍
以上正本證明與原本無異。
如不服本判決，應於收受送達後20日內向本院提出上訴書狀，其
未敘述理由者，並得於提起上訴狀後20日內向本院補提理由書（
均須按他造當事人之人數附繕本）「切勿逕送上級法院」。
告訴人或被害人如對於本判決不服者，應具備理由請求檢察官上
訴，其上訴期間之計算係以檢察官收受判決正本之日期為準。
因疫情而遲誤不變期間，得向法院聲請回復原狀。
中　　華　　民　　國　　111 　年　　5 　　月　　19　　日
                              書記官  廖子絜
附表
編號 告訴人 犯罪事實及詐騙金額 主文 1 李政緯 如原判決附表二編號2所示 原判決關於林苡蓉部分所處之刑撤銷。 林苡蓉犯刑法第339條之4第1項第2款、第3款之加重詐欺取財罪，處有期徒刑壹年貳月。 2 林軒藝 如原判決附表二編號5所示 原判決關於林苡蓉部分所處之刑撤銷。 林苡蓉犯刑法第339條之4第1項第2款、第3款之加重詐欺取財罪，處有期徒刑壹年。 3 柯君達 如原判決附表二編號8所示 原判決關於林苡蓉部分所處之刑撤銷。 林苡蓉犯刑法第339條之4第1項第2款、第3款之加重詐欺取財罪，處有期徒刑壹年。 4 吳宗翰 如原判決附表二編號9所示 原判決關於林苡蓉部分所處之刑撤銷。 林苡蓉犯刑法第339條之4第1項第2款、第3款之加重詐欺取財罪，處有期徒刑壹年貳月。 5 游燦輝 如原判決附表二編號12所示 原判決關於林苡蓉部分所處之刑撤銷。 林苡蓉犯刑法第339條之4第1項第2款、第3款之加重詐欺取財罪，處有期徒刑壹年貳月。 6 楊佳霖 如原判決附表二編號13所示 原判決關於林苡蓉、王承品、沈世傑、謝乙瑋部分所處之刑撤銷。 林苡蓉、王承品、沈世傑、謝乙瑋均犯刑法第339條之4第1項第2款、第3款之加重詐欺取財罪，各處有期徒刑壹年。 7 徐維鴻 如原判決附表二編號15所示 原判決關於林苡蓉部分所處之刑撤銷。 林苡蓉犯刑法第339條之4第1項第2款、第3款之加重詐欺取財罪，處有期徒刑壹年。 8 游富傑 如原判決附表二編號16所示 原判決關於林苡蓉部分所處之刑撤銷。 林苡蓉犯刑法第339條之4第1項第2款、第3款之加重詐欺取財罪，處有期徒刑壹年貳月。